臺灣高等法院交通事件裁定　　　　　　 94年度交抗字第145號
　　抗　告　人
　　即受處分人　甲○○
上列抗告人因違反道路交通管理處罰條例案件，不服臺灣新竹地
方法院，中華民國94年1月21日所為裁定（93年度交聲字第148號
），提起抗告，本院裁定如下：
    主  文
抗告駁回。
    理  由
一、按行車速度，依標誌或標線之規定，無標誌或標線者，應依
    左列規定：「..... 三、行經..... 無號誌之交岔路口、..
    ...... ， 均應減速慢行，作隨時停車之準備。」，道路交
    通安全規則第93條第1項第3款定有明文。次按汽車駕駛人，
    駕駛汽車，行經無號誌之交岔路口不減速慢行者，處新臺幣
    （下同 ）600元以上1800元以下罰鍰，道路交通管理處罰條
    例第44條第3 款亦定有明文。
二、本件抗告人即受處分人甲○○於民國93年5月20日晚上9時55
    分許，騎乘車牌號碼BMZ—225號重型機車，行經新竹縣竹北
    市○○路857 巷口，因行經該無號誌交岔路口未減速慢行，
    與對向倪愛怜所駕駛之車號UJ—3663號自小客車發生擦撞而
    受傷，經當時服務於新竹縣警察局竹北分局交通事故處理小
    組警員黃東才到場處理，以異議人違反道路交通安全規則第
    93條第1項第3款規定，應依道路交通管理處罰條例第44條第
    3款規定處罰，填掣竹縣警交字第E00000000號舉發違反道路
    交通管理事件通知單，舉發其「行至無號誌交岔路口未減速
    慢行（肇事受傷）」，抗告人收受上開通知單後，於通知單
    所列93年6月30 日之應到案日期前到案，向原處分機關陳述
    不服舉發，經原處分機關轉舉發單位查覆，認製單舉發並無
    不當，乃於93年7月13日，以竹監三字第裁51─E00000000號
    違反道路交通管理事件裁決書，抗告人仍有上開違反道路交
    通安全規則事由，依道路交通管理處罰條例第44條第3款（
    裁決書贅載第1款）規定，裁處異議人罰鍰600元。
三、抗告意旨則以：伊於93年5月20日晚上9時55分許，騎乘車號
    BMZ—225 號重型機車，行經新竹縣竹北市○○路857巷口，
    欲往新竹方向行駛，因當時下雨，伊不敢騎快，時速尚在速
    限範圍內，而當時由倪愛怜所駕駛之車號UJ—3663號自小客
    車由對向車道逕行迴轉，並未禮讓直行車先行，伊有煞車，
    仍煞停不及而發生本件交通事故，本件肇事責任在於倪愛怜
    迴車時未注意來往車輛，仍擅自迴車，且未禮讓直行車先行
    ，伊並無違規云云。
四、經查：
  (一)抗告人自承肇事當時行車速度為時速40至50公里，發現危險
    時距離對方10公尺一節，有新竹縣警察局道路交通事故談話
    紀錄表乙紙附卷可稽（見原審卷第16頁），且抗告人於原審
    調查時亦陳述：當時時速為40公里，知道事故地點為無號誌
    之交岔路口，在距離該自小客車10到20公尺時，就看到對方
    要迴轉，有慢慢的煞車，覺得對方是轉彎車，應該要讓他直
    行車先行，所以沒有完全煞停，往前滑行，就撞上等語（見
    原審卷第38頁反面），復參以原審命抗告人當庭指出看到自
    小客車準備迴轉並開始煞車之位置，用鉛筆標示於卷附之道
    路交通事故現場圖（見原審卷第33頁）以觀，抗告人於距離
    該自小客車逾20公尺處，即已知悉對向內側之車號UJ—3663
    號自小客車欲迴轉至其行駛之車道一節，應堪認定。
  (二)再當時倪愛怜所駕駛之車號UJ—3663號自小客車，係暫停於
    對向內側車道上等待迴轉，衡情其起步之速度應不可能太快
    ，是倪愛怜於道路交通事故談話紀錄表中所稱：肇事當時行
    車速率不到20公里等語（見原審卷第15頁），應可採信。
  (三)又觀諸現場照片所示，異議人所駕駛之機車係左前護板由後
    往前擦撞倪愛怜所駕駛之車號UJ—3663號自小客車右前側，
    而該自小客車右前葉子板因撞擊而脫落，引擎蓋右前側亦有
    側隆起等車損情形，堪認當時撞擊之力道勢必不小（見原審
    卷第21頁），而自小客車之駕駛人時速僅為10至20公里一節
    ，已如前述，是抗告人自承當時之行車速度為40至50公里等
    情，亦與常情無違，且該自小客車右前鈑金有明顯因撞擊而
    凹陷之痕跡，益徵抗告人行經上開無號誌之交岔路口，並未
    減速慢行等情，應可認定，另佐以本件事故發生時之天候雨
    、路面狀態濕潤，該路段之速限為50公里等情，除據抗告人
    自承在卷，核與證人即到場處理本件交通事故之當時服務於
    新竹縣警察局竹北分局交通事故處理小組警員黃東才證述情
    節相符，並有道路交通事故調查報告表、原審法院公務電話
    紀錄等存卷可查，是以當時天雨路滑，路況不佳等情觀之，
    抗告人既於20公尺處即已預見對向之自小客車有等待迴轉之
    情事，即應減速慢行，作隨時停車之準備，抗告人疏未遵守
    ，其有違反上開道路交通安全規則自明。從而，抗告人辯稱
    有減速煞車云云，尚難採信。
  (四)綜上所述，抗告人確有行經無號誌之交岔路口，未減速慢行
    之違反道路交通安全規則事由。從而，原處分機關以抗告人
    違反道路交通安全規則第93條第1項第3款規定，依道路交通
    管理處罰條例第44條第3款規定，裁處抗告人罰鍰600元，於
    法核無不合。原審裁定駁回抗告人之異議，亦無不合。抗告
    人仍執前詞請求撤銷原處分，為無理由，應予駁回。
  (五)至抗告人辯稱：車號UJ—3663號自小客車駕駛人倪愛怜由對
    向車道逕行迴轉，未依規定轉彎車應禮讓直行車等違規事項
    ，縱認屬實，此乃上開自小客車駕駛人另行違反道路交通安
    全規則，並非本件審酌範圍，亦無從減免抗告人上開違規責
    任，附此敘明。
據上論結，應依道路交通案件處理辦法第26條，刑事訴訟法第41
2條，裁定如主文。
中　　華　　民　　國　　94　　年　　2 　　月　　25　　日
                  交通法庭審判長法　官  黃瑞華
　　　　　　　　　　　　　　　　法  官  蔡明宏
　　　　　　　　　　　　　　　　法  官  陳憲裕
以上正本證明與原本無異。
不得再抗告。
                                書記官  劉育妃
中　　華　　民　　國　　94　　年　　3　　月　　1　　日
